臺灣士林地方法院民事判決　　　　　　　　　　　　　九十三年度訴字第五六二號
　　原　　　告　台灣省農工企業股份有限公司
　　法定代理人　甲○○
　　訴訟代理人　林詮勝律師
　　複　代理人　高秀枝律師
　　被　　　告　辛○
　　訴訟代理人　庚○○
　　被　　　告　己○
　　　　　　　　乙○○
　　　　　　　　丁○○
　　　　　　　　丙○○
　　兼　右三人
　　訴訟代理人　戊○○○
當事人間請求拆屋還地等事件，本院於九十三年八月十日言詞辯論終結，判決如下：
    主    文
被告辛○應將坐落台北市○○區○○段三小段三五一之一地號上，門牌號碼為台北市
南港區○○街二十五巷六號房屋，如附圖所示Ａ部分（面積二十平方公尺）之建物拆
除，將基地返還原告。
被告辛○應給付原告新台幣拾壹萬壹仟貳佰捌拾柒元，及自民國九十三年八月四日起
至清償日止，按週年利率百分之五計算之利息；並自民國九十三年六月一日起至返還
前項所示土地之日止，按月給付原告新台幣壹仟玖佰捌拾元。
被告己○應將坐落台北市○○區○○段三小段三五一之一地號上，門牌號碼為台北市
南港區○○街二十五巷六之一號房屋，如附圖所示Ｃ部分（面積二十七平方公尺）之
建物拆除，將基地返還原告。
被告己○應給付原告新台幣拾伍萬零貳佰拾柒元，及自民國九十三年八月四日起至
清償日止，按週年利率百分之五計算之利息；並自民國九十三年六月一日起至返還前
項所示土地之日止，按月給付原告新台幣貳仟陸佰柒拾元。
被告戊○○○、乙○○、丁○○、丙○○應將坐落台北市○○區○○段三小段三五一
之一地號上，門牌號碼為台北市○○區○○街二十五巷六號房屋占用如附圖所示Ｂ部
分（面積三平方公尺）之土地返還原告。
被告戊○○○、乙○○、丁○○、丙○○應給付原告新台幣壹萬陸仟陸佰玖拾元，
及自民國九十三年八月四日起至清償日止，按週年利率百分之五計算之利息；並自民
國九十三年六月一日起至返還前項所示土地之日止，按月給付原告新台幣貳佰玖拾柒
元。
原告其餘之訴駁回。
訴訟費用由被告辛○負擔百分之四十，被告己○負擔百分之五十五，被告戊○○○、
乙○○、丁○○、丙○○負擔百分之六，餘由原告負擔。
本判決第一項、第二項部分，於原告以新台幣肆拾玖萬伍仟元供擔保後，得假執行。
本判決第三項、第四項部分，於原告以新台幣陸拾柒萬元供擔保後，得假執行。
本判決第五項、第六項部分，於原告以新台幣柒萬肆仟貳佰元供擔保後，得假執行。
原告其餘假執行之聲請駁回。
    事實及理由
一、本件原告起訴主張：坐落台北市○○區○○段三小段三五一之一地號土地（下稱
    系爭土地）為原告所有，被告辛○所有之台北市○○區○○街六號房屋無權占用
    如附圖所示Ａ部分；被告己○所有之台北市○○街六之一號房屋無權占用如附圖
    所示Ｃ部分；被告戊○○○、乙○○、丁○○、丙○○共同居住之台北市○○街
    四之一號房屋無權占有如附圖所示Ｂ部分，爰依民法第七百六十七條之規定，訴
    請被告還地，併依民法第一百七十九條之規定，請求被告返還自民國八十八年六
    月一日起至返還系爭土地之日止，相當於租金之不當得利及法定遲延利息等情。
    並聲明：（一）被告辛○應將門牌號碼台北市○○區○○街二五巷六號房屋占用
    系爭土地如附圖所示Ａ部分拆除，並給付原告新台幣（下同）二十二萬二千五百
    七十三元，及自九十三年八月四日起至清償日止，按週年利率百分之五計算之利
    息，並自九十三年六月一日起至返還土地之日止，按月給付原告三千九百六十元
    ；（二）被告己○應將門牌號碼台北市○○區○○街二五巷六號之一房屋占用系
    爭土地如附圖所示Ｃ部分拆除，並給付原告三十萬四百七十四元，及自九十三年
    八月四日起至清償日止，按週年利率百分之五計算之利息，並自九十三年六月一
    日起至返還土地之日止，按月給付原告五千三百四十六元；（三）被告戊○○○
    、乙○○、丁○○、丙○○應將門牌號碼台北市○○區○○街二五巷四之一號房
    屋占用系爭土地如附圖所示Ｂ部分返還原告，並給付原告三萬三千三百八十六元
    ，及自九十三年八月四日起至清償日止，按週年利率百分之五計算之利息，並自
    九十三年六月一日起至返還土地之日止，按月給付原告五百九十四元；（四）願
    供擔保請准宣告假執行。
二、被告辛○則以：系爭六號房屋確為其所有，惟其買該屋時不知有占有系爭土地之
    事實，故不應給付不當得利等語置辯。並聲明：駁回原告之訴。被告己○則以：
    系爭六之一號房屋確為其所有，惟其買屋時即為目前之狀況，其不知該屋占有系
    爭土地，原告請求無理由等語置辯。並聲明：駁回原告之訴。被告戊○○○、乙○○、丁○○、丙○○則以：其等確住於系爭四號房屋，惟原告請求其給付不當
    得利並無理由等語置辯。並聲明：駁回原告之訴。
三、原告主張系爭土地為其所有，被告辛○所有之台北市○○區○○街六號房屋無權
    占用如附圖所示Ａ部分；被告己○所有之台北市○○街六之一號房屋無權占用如
    附圖所示Ｃ部分；被告戊○○○、乙○○、丁○○、丙○○共同居住之台北市○○街四之一號房屋無權占有如附圖所示Ｂ部分之事實，業據提出與其所述相符之
    土地登記謄本，並為被告所不爭執，且經本院勘驗現場，及囑託臺北市松山地政
    事務所人員測量屬實，製有土地複丈成果圖一份在卷為憑，亦堪信為真實。
四、按所有人對於無權占有或侵奪其所有物者，得請求返還之；對於妨害其所有權者
    ，得請求除去之，民法第七百六十七條第一項前段、中段分別定有明文。被告辛○無權占有如附圖所示Ａ部分之土地，並對其上之房屋有處分權，被告己○無權
    占有如附圖所示Ｃ部分之土地，並對其上之房屋有處分權，被告戊○○○、乙○○、丁○○、丙○○無權占有如附圖所示Ｂ部分之土地均如前述，揆諸前開規定
    ，被告辛○、己○自應將前開部分建物拆除後，將無權占有之基地返還予原告，
    被告戊○○○、乙○○、丁○○、丙○○應將占用系爭土地部分返還原告。從而
    ，原告本於所有權，訴請被告辛○將坐落系爭土地如附圖Ａ所示部分建物拆除後
    返還基地；被告己○將坐落系爭土地如附圖所示Ｃ部分建物拆除後返還基地；被
    告戊○○○、乙○○、丁○○、丙○○將附圖所示Ｂ部分土地返還原告，均屬有
    理，應予准許。
五、次按無法律上之原因而受利益，致他人受損害者，應返還其利益，民法第一百七
    十九條前段規定甚明。又按城市地方房屋之租金，以不超過土地及其建築物申報
    總價額年息百分之十為限；而於租用基地建築房屋，亦準用之，土地法第九十七
    條第一項、第一百零五條分別定有明文。經查，系爭土地八十六年七月之申報地
    價為每平方公尺二萬零九百六十元、八十九年七月之公告地價則為每平方公尺二
    萬二千四百八十元、九十三年一月之申報地價則為每平方公尺二萬三千七百六十
    元，有原告所提之臺北市地價謄本一紙在卷可證，而系爭土地坐落台北市○○區
    ○○街之巷弄中，於東新橋旁，距公車站步行約四、五分鐘，附近多為公寓及老
    舊房舍，有本院九十三年七月八日勘驗筆錄一紙在卷為憑，斟酌該基地所在之位
    置、被告使用該基地之經濟價值及所受利益等情，認每月租金以不超過系爭土地
    申報總價額年息百分之五為當。又被告無權占用系爭土地多年已如前述，揆諸前
    開規定，被告辛○自八十八年六月一日起至九十三年五月三十一日止，占用系爭
    土地，受有相當於租金之不當得利共十一萬一千二百八十七元，自九十三年六月
    一日起，每月則受有相當於租金之不當得利一千九百八十元；被告己○自八十八
    年六月一日起至九十三年五月三十一日止，占用系爭土地，受有相當於租金之不
    當得利共十五萬零二百三十七元，自九十三年六月一日起，每月則受有相當於租
    金之不當得利二千六百七十三元；被告戊○○○、乙○○、丁○○、丙○○自八
    十八年六月一日起至九十三年五月三十一日止，占用系爭土地，受有相當於租金
    之不當得利共一萬六千六百九十三元，自九十三年六月一日起，每月則受有相當
    於租金之不當得利二百九十七元（計算式均詳見附表所示）。從而，原告訴請被
    告辛○給付相當於租金之不當得利十一萬一千二百八十七元，及自起訴狀繕本送
    達後之九十三年八月四日起至清償日止，按週年利率百分之五計算之法定遲延利
    息，並自九十三年六月一日起，至返還前開占用土地之日止，按月給付一千九百
    八十元；原告訴請被告己○給付相當於租金之不當得利十五萬零二百三十七元，
    及自起訴狀繕本送達後之九十三年八月四日起至清償日止，按週年利率百分之五
    計算之法定遲延利息，並自九十三年六月一日起，至返還前開占用土地之日止，
    按月給付二千六百七十三元；原告訴請被告戊○○○、乙○○、丁○○、丙○○
    給付相當於租金之不當得利一萬六千六百九十三元，及自起訴狀繕本送達後之九
    十三年八月四日起至清償日止，按週年利率百分之五計算之法定遲延利息，並自
    九十三年六月一日起，至返還前開占用土地之日止，按月給付二百九十七元，洵
    屬正當，自應准許。逾此部分之不當得利請求，於法無據，應予駁回。
六、原告陳明願供擔保，聲請宣告假執行，經核其勝訴部份，合於法律規定，爰酌定
    相當之擔保金額宣告之；其餘假執行之聲請，因該部份訴之駁回而失所依據，應
    予駁回。
七、據上論結，本件原告之訴為一部有理由，一部無理由，依民事訴訟法第七十九條
    但書、第八十五條第一項前段、但書、第三百九十條第二項，判決如主文。
中　　　華　　　民　　　國　　九十三　　年　　　八　　　月　　二十六　　日
                                        臺灣士林地方法院民事第二庭
                                            法      官  方彬彬
右為正本係照原本作成。
如對本判決上訴須於判決送達後廿日內向本院提出上訴狀。
中　　　華　　　民　　　國　　九十三　　年　　　八　　　月　　三十一  　日
                                            法院書記官  楊婷婷
~FO
附表：
占　有　人      占有期間　　　　　　　損害金之計算式（單位：新臺幣→元）
辛○    　　 88.06.01.-89.06.30.     20×20960×5%×13/12 =00000
             00.07.01.-92.12.31.     20×22480×5%×42/12 =00000
             00.01.01.-93.05.31.     20×23760×5%×5/12 =9900
                              合計：111287 元（元以下四捨五入）
             93.06.01. 起每月        20×23760×5%×1/12 =1980
                                  （元以下四捨五入）
己○    　　 88.06.01.-89.06.30.      27×20960×5%×13/12 =00000
             00.07.01.-92.12.31.      27×22480×5%×42/12 =000000
             00.01.01.-93.05.31.      27×23760×5%×5/12 =13365
                              合計：150237 元（元以下四捨五入）
             93.06.01. 起每月         27×23760×5%×1/12 =2673
                                  （元以下四捨五入）
戊○○○　　 88.06.01.-89.06.30.       3×20960×5%×13/12 =3406
乙○○       89.07.01.-92.12.31.       3×22480×5%×42/12=11802
丁○○       93.01.01.-93.05.31.       3×23760×5%×5/12 =1485
丙○○                        合計：16693元（元以下四捨五入）
             93.06.01. 起每月          3×23760×5%×1/12 =297
                                  （元以下四捨五入）
